臺灣臺中地方法院民事判決
111年度中簡字第787號
原      告  李珮琪  
訴訟代理人  陳才加律師
被      告  楊有朋  
訴訟代理人  賴韋廷  
複代理人    張瑋澄  
上列被告因過失傷害案件（110年度中交簡字第2042號），經原
告提起刑事附帶民事訴訟請求賠償損害（110年度中交簡附民字
第119號），由本院刑事庭裁定移送前來，本院於民國111年6月1
日言詞辯論終結，判決如下︰
　　主　　　文
被告應給付原告新臺幣參拾捌萬捌仟柒佰零捌元，及自民國一一
○年十一月十二日起至清償日止，按週年利率百分之五計算之利
息。
原告其餘之訴駁回。
本判決原告勝訴部分得假執行。
    事實及理由
壹、兩造爭執要旨：
  一、原告主張：被告於民國110年2月11日6時44分許，駕駛車
      牌號碼000-0000號營業小客車，沿臺中市南區復興路三段
      內側車道由西往東方向行駛，行經復興路三段與五權路交
      岔路口時，欲左轉五權路，原應注意汽車行駛至交岔路口
      ，應遵守燈光號誌，箭頭綠燈表示僅准許車輛依箭頭指示
      之方向行駛，及應注意車前狀況，並隨時採取必要之安全
      措施，而依當時天候雨、晨光、柏油路面、濕潤、無缺陷
      、無障礙物，視距良好，尚無不能注意之情事，竟疏未注
      意其行向復興路之燈光號誌為直行箭頭綠燈及未注意車前
      狀況，即貿然左轉，適有原告騎駛車牌號碼000-000號普
      通重型機車，沿復興路三段外側車道由東往西方向行駛，
      遵行號誌直行進入上開路口，見狀已閃避不及，被告所駕
      駛車輛之右前車頭因而與原告所騎駛機車之前車頭發生碰
      撞，致原告受有左側遠端橈骨骨折、雙腕挫傷等傷害。而
      被告上開過失傷害行為，業經本院以110年度中交簡字第2
      042號刑事判決判處拘役50日，得易科罰金確定。為此，
      爰依侵權行為之法律關係，提起本件訴訟，請求被告賠償
      原告醫療費用新臺幣（下同）7,909元、醫療用品費用4,7
      50元、營養品費用5,544元、交通費用8,600元、看護費用
      90,000元、工作損失121,905元及精神慰撫金40萬元，以
      上合計638,708元，並聲明：被告應給付原告638,708元，
      及自起訴狀繕本送達翌日起至清償日止，按週年利率百分
      之5計算之利息（見111年6月1日言詞辯論筆錄）。
  二、被告抗辯：對原告請求之醫療費用7,909元、醫療用品費
      用4,750元、營養品費用5,544元、交通費用8,600元、看
      護費用90,000元均不爭執。另對原告因本件車禍造成79日
      不能工作部分不爭執，惟原告不能工作損失應以經常性薪
      資即每月本薪26,500元計算之。又原告請求精神慰撫金40
      萬元亦屬過高，應依原告傷勢等情節酌減等語。並聲明：
      原告之訴駁回。
貳、得心證之理由：
  一、原告主張被告於110年2月11日6時44分許，駕駛車牌號碼0
      00-0000號營業小客車，沿臺中市南區復興路三段內側車
      道由西往東方向行駛，行經復興路三段與五權路交岔路口
      時，欲左轉五權路，原應注意汽車行駛至交岔路口，應遵
      守燈光號誌，箭頭綠燈表示僅准許車輛依箭頭指示之方向
      行駛，及應注意車前狀況，並隨時採取必要之安全措施，
      而依當時天候雨、晨光、柏油路面、濕潤、無缺陷、無障
      礙物，視距良好，尚無不能注意之情事，竟疏未注意其行
      向復興路之燈光號誌為直行箭頭綠燈及未注意車前狀況，
      即貿然左轉，適有原告騎駛車牌號碼000-000號普通重型
      機車，沿復興路三段外側車道由東往西方向行駛，遵行號
      誌直行進入上開路口，見狀已閃避不及，被告所駕駛車輛
      之右前車頭因而與原告所騎駛機車之前車頭發生碰撞，致
      原告受有左側遠端橈骨骨折、雙腕挫傷之傷害等情，業據
      原告提出中山醫學大學附設醫院（下稱中山附醫）、和懿
      堂中醫診所診斷證明書為證，並經本院依職權調取本院11
      0年度中交簡字第2042號刑事卷宗核閱無訛，堪信原告所
      陳上情為真正，本院即採為判決之基礎。
　二、按因故意或過失，不法侵害他人之權利者，負損害賠償責
      任；汽車、機車或其他非依軌道行駛之動力車輛，在使用
      中加損害於他人者，駕駛人應賠償因此所生之損害。但於
      防止損害之發生，已盡相當之注意者，不在此限；不法侵
      害他人之身體或健康者，對於被害人因此喪失或減少勞動
      能力或增加生活上之需要時，應負損害賠償責任；不法侵
      害他人之身體、健康、名譽、自由、信用、隱私、貞操，
      或不法侵害其他人格法益而情節重大者，被害人雖非財產
      上之損害，亦得請求賠償相當之金額，民法第184條第1項
      前段、第191條之2、第193條第1項、第195條第1項分別規
      定甚明。次按汽車行駛時，駕駛人應注意車前狀況及兩車
      並行之間隔，並隨時採取必要之安全措施；汽車行駛至交
      岔路口，其行進、轉彎應遵守燈光號誌或交通指揮人員之
      指揮；行車管制號誌各燈號顯示之意義如左：二、箭頭綠
      燈㈠箭頭綠燈表示僅准許車輛依箭頭指示之方向行駛，道
      路交通安全規則第94條第3項、第102條第1項第1款及道路
      交通標誌標線號誌設置規則第206條亦分別明定。本件被
      告駕駛車輛行駛至前開交岔路口，疏未注意遵守面對交通
      號誌箭頭直行、往右綠燈開啟時，僅准許車輛依箭頭指示
      直行、往右方向行駛，不得往左轉，須待左轉箭頭綠燈亮
      起，始得左轉之規定，於左轉箭頭綠燈尚未亮起之際，即
      貿然左轉彎行駛，不慎碰撞對向依交通號誌直行之原告機
      車，被告駕車顯未注意車前狀況及遵守燈光號誌，其對本
      件車禍之發生自應負完全之過失責任；且其過失行為與原
      告身體受傷間具有相當因果關係，則原告依侵權行為之規
      定請求被告負損害賠償責任，洵屬有據。
  三、茲就原告請求被告賠償之項目及金額有無理由，逐一論述
      如下：
　　㈠醫療費用、醫療用品費用及營養品費用部分：　
　　　原告主張其因本件車禍受傷就醫，共支出醫療費用7,909
      元、醫療用品費用4,750元及營養品費用5,544元乙節，業
      據其提出中山附醫、和懿堂中醫診所診斷證明書、醫療費
      用收據、統一發票、訂購明細為證（見附民卷第21、23、
      29至43頁），經核均係為治療本件車禍受傷及回復健康所
      支出之費用，且為被告所不爭執（見本院卷第68、70頁）
      。是原告請求被告賠償醫療費用7,909元、醫療用品費用4
      ,750元及營養品費用5,544元，自屬有據，應予准許。
　　㈡交通費用部分：
　　　原告因本件車禍造成左側遠端橈骨骨折，自難以自行駕駛
      動力交通工具，而有搭乘計程車往返就醫之必要。又原告
      自110年2月11日起至10月5日止，曾往返中山附醫就診8次
      、往返和懿堂中醫診所就診28次，且自原告住家搭乘計程
      車至中山附醫、和懿堂中醫診所之單趟車資分別為240元
      、85元，有醫療費用收據及大都會計程車車資試算網頁附
      卷可稽（見附民卷第29至33、37、45至47頁），被告對此
      亦不爭執（見本院卷第69頁）。是原告請求被告賠償交通
      費用8,600元【計算式：240×8×2＋85×28×2＝8,600】，核屬
      有據。
　　㈢看護費用部分：
　　　按民法第193條第1項所稱之增加生活上之需要，係指被害
      人以前並無此需要，因為受侵害，始有支付此費用之需要
      而言，其因身體或健康受不法侵害，需人看護，就其支付
      之看護費，屬增加生活上需要之費用，加害人自應予以賠
      償。縱令由親屬代為看護照顧被害人，因親屬看護所付出
      之勞力並非不能評價為金錢，雖因二者身份關係而免除被
      害人之支付義務，惟此種基於身份關係之恩惠，自不能加
      惠於加害人，故由親屬看護時，雖無現實看護費之支付，
      仍應認被害人受有相當於看護費之損害，得向加害人請求
      賠償（最高法院88年度台上字第1827號、92年度台上字第
      431號判決意旨可資參照）。原告主張其因本件車禍受傷
      ，需專人照顧2個月乙情，有中山附醫診斷證明書附卷可
      稽（見附民卷第21頁），足見原告確於該段期間有接受專
      人照護之必要。又原告於本件車禍後實際上雖由其母親照
      顧，而未實際支出看護費用，惟揆諸上開說明，仍應認原
      告受有相當於看護費用之損害。而原告受有上述傷害僅為
      行動不便，睡眠時間應無專人照顧之必要，兩造復均同意
      每日看護費用以半日1,500元計算（見本院卷第69、70頁
      ），是原告請求被告給付2個月之看護費用90,000元【計
      算式：1,500×60＝90,000】，委屬有據，應予准許。
　　㈣工作損失部分：
　　　原告受傷前在民安診所工作，車禍發生前6個月每月實領
      薪資總額分別為46,853元、48,397元、48,268元、46,337
      元、46,293元、46,154元，且自110年2月11日本件車禍發
      生之日起至同年4月30日止原告亦有請假在家休養，此業
      據原告提出該診所請假證明、車禍發生前6個月之薪資明
      細表為證（見本院卷第49至57頁），被告對原告因本件車
      禍請假79日亦不爭執（見本院卷第70頁）。被告雖辯稱原
      告每月薪資應為26,500元云云。惟此金額係原告自109年1
      0月起之本薪，並未加計原告每月所領取之專業加給、伙
      食津貼、交通津貼、護理執照、簽約獎金、透析訓練證書
      、績效津貼等，而上開加給既為原告正常工作時通常可得
      領取之給付，堪認原告不能工作期間應受有相當於前開實
      領薪資總額之損失，則原告主張以月薪46,293元計算其不
      能工作期間之損失，尚略低於前開6個月實領薪資總額之
      平均數額，應屬可採。故原告請求被告賠償79日不能工作
      之損失，共計121,905元【計算式：46,293÷30×79＝121,90
      5，小數點以下四捨五入】，為有理由。
　　㈤精神慰撫金部分：
　　　按慰撫金之賠償須以人格權遭遇侵害，使精神上受有痛苦
      為必要，其核給之標準固與財產上損害之計算不同，然非
      不可斟酌雙方身份資力與加害程度，及其他各種情形核定
      相當之數額（最高法院51年台上字第223號裁判意旨參照
      ）。查原告為大學畢業，從事護理師工作，每月薪資約4
      萬餘元，名下有汽車、機車各1輛，現與父母同住，未婚
      ，需扶養父母；被告為高中畢業，畢業後從事作業員，之
      後擔任計程車司機，每月收入約7萬元，名下無不動產，
      現與配偶、兩個小孩同住，配偶有工作，需與配偶共同扶
      養兩個小孩等節，業據兩造於本院審理時陳明在卷，並有
      稅務電子閘門財產及所得調件明細表附卷可按。是本院審
      酌兩造之身分、地位、經濟能力及原告之傷勢等一切情狀
      ，認原告請求被告賠償40萬元之精神慰撫金，尚嫌過高，
      應以15萬元為適當。　　　
    ㈥綜上，原告得請求被告賠償之金額合計為388,708元【計算
      式：7,909＋4,750＋5,544＋8,600＋90,000＋121,905＋150,000
      ＝388,708】。　
  四、末按給付有確定期限者，債務人自期限屆滿時起，負遲延
      責任。給付無確定期限者，債務人於債權人得請求給付時
      ，經其催告而未為給付，自受催告時起，負遲延責任。其
      經債權人起訴而送達訴狀，或依督促程序送達支付命令，
      或為其他相類之行為者，與催告有同一之效力，民法第22
      9條第1項、第2項定有明文。又遲延之債務，以支付金錢
      為標的者，債權人得請求依法定利率計算之遲延利息。但
      約定利率較高者，仍從其約定利率。應付利息之債務，其
      利率未經約定，亦無法律可據者，週年利率為百分之5，
      民法第233條第1項、第203條亦有明定。本件原告對被告
      之侵權行為債權，核屬無確定期限之給付，既經原告提起
      刑事附帶民事訴訟，而起訴狀繕本業於110年11月11日送
      達被告（見附民卷第59頁），被告迄未給付，當負遲延責
      任。是原告請求被告給付自起訴狀繕本送達被告之翌日即
      110年11月12日起算，按週年利率百分之5計算之法定遲延
      利息，核無不合，應予准許。
  五、綜上所述，原告依侵權行為之法律關係，請求被告給付原
      告388,708元，及自110年11月12日起至清償日止，按週年
      利率百分之5計算之利息，為有理由，應予准許；逾此範
      圍之請求，則屬無據，應予駁回。
  六、本件係就民事訴訟法第427條第1項訴訟適用簡易程序所為
      被告部分敗訴之判決，爰就原告勝訴部分依職權宣告假執
      行。
  七、本件事證已臻明確，兩造其餘攻擊防禦方法及舉證，核於
      判決結果不生影響，爰不一一論斷，附此敘明。
  八、原告提起本件刑事附帶民事訴訟，而由本院刑事庭依刑事
      訴訟法第504條第1項規定，裁定移送前來，依同條第2項
      規定免繳納裁判費，且於本院審理期間，亦未滋生其他訴
      訟必要費用，茲參酌臺灣高等法院暨所屬法院95年度法律
      座談會意旨，自無庸為訴訟費用負擔之諭知，併予敘明。
中　　華　　民　　國　　111 　年　　6 　　月　　17　　日
                  臺中簡易庭    法  官  林筱涵
以上為正本係照原本作成。
如不服本判決，應於送達後20日內，向本院提出上訴狀並表明上
訴理由，如於本判決宣示後送達前提起上訴者，應於判決送達後
20日內補提上訴理由書（須附繕本）。如委任律師提起上訴者，
應一併繳納上訴審裁判費。
中　　華　　民　　國　　111 　年　　6 　　月　　17　　日
                                書記官  張峻偉